臺灣臺中地方法院民事判決　　　　　　　 96年度婚字第976號
原　　　告　丁○○
被　　　告　甲○○
訴訟代理人　乙○○
上列當事人間請求離婚等事件，本院於民國九十六年十二月十九
日言詞辯論終結，判決如下：
    主      文
原告之訴駁回。
訴訟費用由原告負擔。
    事實及理由
壹、原告主張：
  一兩造於民國九十一年六月四日結婚，並育有一子戊○○（○
    年○月○日生）。婚後兩造與原告父母及手足同住，夫妻
    感情尚稱和睦，詎料於九十五年六月間，被告聽信原告同事
    不實之謗言，懷疑原告定有外遇而吵鬧不休，原告有向被告
    解釋，被告仍經常在深夜質問原告至天明，使原告精神飽受
    折磨，痛苦不已，甚至趁原告疲憊睡在客廳時持遙控器搥打
    原告，逼迫原告認罪，並代原告電告公司請假，企圖影響原
    告工作；原告為解決困擾，乃於九十五年九月間避居離家約
    五百公尺之工作室，以求安寧，然被告竟強行進入該處所，
    破壞原告之物品，原告念及無辜子女而未予計較，被告反變
    本加厲以子女親權及耗費家中水電、瓦斯等手段為威脅，更
    向警局報案家暴。被告之行為，已令原告疲於應付，身心痛
    苦不堪，亦令兩造婚姻難以繼續維繫，爰依民法第一千零五
    十二條第一項第三款及同條第二項規定訴請離婚。又關於兩
    造所生未成年子女戊○○權利義務之行使負擔，請求酌定由原
    告任之等語。並聲明：（一）請准原告與被告離婚。（二）
    兩造所生子女戊○○權利義務之行使或負擔，由原告任之。
  二對被告抗辯之陳述：原告只是偶而上網咖，約晚上十時即返
    家。林姓女子只是網路遊戲過程中認識之人，原告雖曾向該
    女子借款，但並未與其見面，亦不知其名，雙方亦未互留網
    址，只留手機電話，純粹係方便聯絡遊戲相關事宜；當時為
    澄清外遇之事，故雙方時有聯繫，目前未有聯絡，原告亦未
    曾與同事至臺北找女網友唱歌。原告與女網友在網路之對話
    內容雖有提及曖昧之言詞，惟亦係玩遊戲之語，原告實際並
    無此意，女網友在遊戲時有表示其已婚。
貳、被告則以：否認原告之主張，事實上原告於九十五年六月間
    起沈迷網路，經常藉詞工作加班而留連網咖，甚且深夜不歸
    ，置家庭生活於不顧，更結識居住臺北之林姓女網友，與其
    過從甚密，並與被告談判，要求被告給予其時間考慮是否與
    被告離婚，被告不允，原告遂自九十五年六月間搬出在住家
    附近賃屋而居，不願與被告同居，有違夫妻同居義務。原告
    曾允諾不再與上開女網友聯絡，但被告發現原告仍以藏匿之
    手機與該女子聯繫，且原告之電腦中有與女網友談情說愛之
    曖昧內容，原告並曾向該女網友借款。被告自原告同事之處
    得知，原告曾由其同事陪同至臺北找過女網友唱歌，原告凌
    晨二時許始返回，被告有在晚上質問原告一小時，因兩造白
    天均須上班，無法碰面。被告是拿遙控器關閉電視，並未持
    搖控器打原告，亦未代原告向公司請假。兩造因金錢問題發
    生口角，被告曾打電話報案，但未說家暴。自原告搬出後，
    兩造即未發生性關係，迄今已逾一年。被告目前收入微薄，
    欲養育子女，非常辛苦，原告未有資助，導致被告壓力過重
    ，因此罹患憂鬱症。原告提起本訴係為達其與上開女網友繼
    續交往之目的，被告不同意離婚，倘原告願意返回，兩造婚
    姻仍可維持。婚姻破綻，原告應負較高過失責任，故其請求
    離婚實無理由等語，資為抗辯。並聲明：原告之訴駁回。
、得心證之理由
  一兩造於九十一年六月四日結婚，現婚姻關係存續中，並育有
    子女戊○○一人，及兩造約自九十五年九月間起分居，迄今已
    逾一年之事實，為兩造所不爭執，復有戶籍謄本在卷可稽，
    堪認原告此部分主張為真正。
  二按民法第一千零五十二條第一項第三款所稱：「不堪同居之
    虐待」，包括身體上及精神上不堪同居之虐待。究竟是否已
    達不堪同居之虐待，須以夫妻之一方是否使他方身體上或精
    神上受有不可忍受之痛苦？有無侵害他方之人格尊嚴與人身
    安全？其夫妻間之誠摯基礎已否動搖為斷（最高法院九十一
    年度臺上字第一八四一號判決意旨參照）。次按民法第一千
    零五十二條第二項所稱「有前項以外之重大事由，難以維持
    婚姻者」，乃抽象的、概括的離婚事由，係民法親屬編於七
    十四年修正時，為因應實際需要，參酌各國立法例，導入破
    綻主義思想所增設。但其事由應由夫妻之一方負責者，僅他
    方得請求離婚，是其所採者為消極破綻主義精神，而非積極
    破綻主義。關於是否為難以維持婚姻之重大事由，其判斷標
    準為婚姻是否已生破綻而無回復之希望。而婚姻是否已生破
    綻而無回復之希望，則應依客觀的標準，即難以維持婚姻之
    事實，是否已達於倘處於同一境況，任何人均將喪失維持婚
    姻意欲之程度而定。本件原告依據民法第一千零五十二條第
    一項第三款及第二項訴請與被告離婚，本院茲依兩造爭執之
    事項論述如下，以審視原告之主張及舉證是否符合上開民法
    之規定：
    (一)原告主張被告自九十五年六月間起，因懷疑被告有外遇，
      經常於深夜吵鬧逼問原告至天明始罷休，且曾持遙控器搥
      打原告，及向警局報案謊稱家暴，又代原告請假，並至原
      告租住處毀損物品，對於原告為精神虐待致不堪同居等情
      ，為被告所否認，辯稱係原告沈迷網咖，並與女姓網友過
      從甚密，經常藉詞深夜不歸，被告乃於原告返回時加以質
      問一小時，均在晚上，因兩造白天須上班無法見面等語。
      經查：證人即原告之弟己○○到庭證稱：「去年七月間，
      我在客廳睡覺，當時凌晨四點多，我哥哥在客廳看電視，
      我被兩造講話吵醒，我有看到被告拿遙控器打我哥哥胸部
      兩次，至於打的原因我不知道，談話內容我也不知道，因
      為他們談話聲音很小，之後，我就回房間睡覺，之後的事
      情，我就不知道。至於為何他們凌晨看電視，因為前一天
      晚上我就在客廳睡覺，我不知道他們為何凌晨看電視等語
      」等語；又證人即原告之父丙○○到庭證稱：「拿遙控器
      的事情我不知道，九十五年十二月二十九日，小孩子還沒
      有去上學，我只是要求被告帶小孩子去上學，被告說，原
      告沒有繳錢，所以就不讓小孩子去上學，我解釋說錢都有
      繳，為何不去上學，當時原告不在家裡，後來被告不把小
      孩子帶去學校，本來我想找里長調解，里長不在，被告說
      ，你不報警，就由我去報，被告就報警說家裡有家暴，和
      安派出所有派員警來，後來，小孩子由我太太送去上學。
      警察沒有製作筆錄，只是叫被告簽名，人就走了。我有聽
      說被告代原告請假，這是聽我兒子講的，我兒子被被告騷
      擾，所以原告搬出去，因為被告一直追問原告外遇的事情
      ，我是從他們爭吵當中，得知原告在外面有一個女網友，
      我沒有看過這個網友，從兩造爭吵中，我才得知原告有跟
      女網友聯絡，被告去毀損原告東西時，我沒有在場」等語
      （均參照本院九十六年十一月十六日言詞辯論筆錄）。關
      於被告持遙控器打原告乙節，原告表示當時其因疲憊而睡
      在客廳；證人己○○則證稱原告在看電視。又本院依職權
      函請臺中市警察局第六分局檢送何安派出所受理被告報案
      稱發生家暴之相關資料過院參辦，並無被告九十五年十二
      月二十九日之報案紀錄，此有該分局九十六年十一月二十
      七日中分六警偵字第0000000000號函暨所附職務報告書在
      卷可稽。足見原告所述事件經過與證人己○○所言互有出
      入不符；證人丙○○所供則與上開本院函查之客觀證據結
      果不符，均顯有瑕疵可指，是證人己○○、丙○○所為證
      言自難遽採。縱然被告有於晚間質問原告外遇達一小時情
      事，其行為固或未當，惟原告確有與女性網友聯繫之實為
      原告所自承，且就原告與女網友之曖昧對話及能向女網友
      借貸之關係言之，則原告與該女網友間亦已逾越已婚男子
      與婚外女性之交往程度，是被告顯係出於合理懷疑，原告
      基於維持家庭生活及夫妻情感之和諧，自應設法與被告積
      溝通協調，一昧消極逃避，指責被告之不是，甚且搬離住
      處，終非解決問題之道，原告以此主張受有被告不堪同居
      之虐待而訴請離婚，難認有理。
    (二)又原告主張被告經常深夜逼供原告承認外遇，原告因不堪
      其擾而自九十五年九月間起與被告分居迄今，期間兩造無
      任何實質夫妻生活，導致兩造婚姻產生危機等語，並提出
      簡訊數則為證。被告雖不否認質疑原告有外遇，惟辯稱係
      原告結識女網友，暗中與女網友聯絡，並有曖昧之交談內
      話，且曾向該女網友借貸，甚至向被告表示考慮選擇女網
      友而欲離婚，被告不從，原告即遷出在外居住，拒不返家
      同居等語。經查，原告自承有認識已婚之林姓女網友，並
      以手機互相聯絡相當時日，且曾於網路對話時提及曖昧內
      容之言詞，亦曾向該女網友借貸等情，雖其辯稱單純聯繫
      遊戲事宜及曖昧對話僅係遊戲言語云云，姑不論原告與該
      女姓網友間是否單純聯繫遊戲事宜，抑或雙方之曖昧對話
      是否涉及男女真情，惟原告於與被告婚姻關係存續中，竟
      與其他不明且已婚女子互動密切，甚至有不當對話及金錢
      往來之行為，誠屬不妥，更足令兩造間夫妻情感產生裂痕
      。是以縱被告無法直接證明原告發生婚外情屬實，但足認
      兩造自九十五年六月間因原告是否發生外遇問題致時有爭
      執，已嚴重影響夫妻情感之和諧。徵之夫妻間應謹守道德
      界限，互負忠貞義務，此不僅係倫常之理，亦係維繫婚姻
      和諧所必要，倘夫妻一方於婚姻關係存續中與異性友人過
      當交往，甚至有違反夫妻情感或逾越夫妻忠貞義務界限之
      行為，自足令雙方之婚姻難以繼續維繫；而原告明知兩造
      婚姻問題之所在，亦知悉兩造婚姻主要問題出自其是否發
      生婚外情，然原告卻未積極就該問題對被告釐清，或與被
      告理性協商解決之道，反消極避居在外，致夫妻生活無法
      圓滿，可見原告不僅係兩造婚姻生變之癥結，益徵原告無
      意解決雙方間之婚姻問題，原告之行為實係造成兩造夫妻
      情感破裂之主因。
  三綜上所述，原告主張其受有被告不堪同居之虐待，及兩造婚
    姻產生破綻係可歸責於被告，並以上述主張為其論據。然經
    本院審酌原告提出之證據後認為，原告並未就其身體上或精
    神上受有不可忍受之痛苦舉證以實其說，則原告主張依民法
    第一千零五十二條第一項第三款，請求判決兩造離婚，難認
    有理，應予駁回。又原告主觀上已無維繫兩造婚姻之意願，
    客觀上兩造之婚姻確已發生重大破綻，然依前揭事證，兩造
    之婚姻之重大破綻，應認可歸責於原告之事由較大於被告。
    揆諸上開說明，原告既為可歸責事由較大之配偶，則原告依
    民法第一千零五十二條第二項規定請求判決離婚，亦無理由
    ，應予駁回。
  四原告離婚之訴既經駁回，其附帶請求酌定對於所生未成年子
    女戊○○權利義務行使負擔之狀態，即失所附麗，應併予駁回
    ，附此敘明。
肆、本件事證已臻明確，兩造其餘攻擊防禦方法及舉證，核與本
    件判決結果不生影響，無一一審究之必要，併此敘明。
肆、訴訟費用負擔之依據：民事訴訟法第七十八條。
中　　華　　民　　國　　96　　年　　12　　月　　31　　日
                  家事法庭    　法　官　簡賢坤
以上正本係照原本作成。
如對本判決上訴，須於判決送達後二十日之不變期間內，向本院
提出上訴狀（須附繕本）。
中　　華　　民　　國　　96　　年　　12　　月　　31　　日
                              　書記官  林錦源